【裁判字號】    97,易,3745
【裁判日期】    980420
【裁判案由】    毒品危害防制條例
【裁判全文】
臺灣板橋地方法院刑事判決              97年度易字第3745號
公  訴  人  臺灣板橋地方法院檢察署檢察官
被      告  甲○○
上列被告因違反毒品危害防制條例案件，經檢察官提起公訴（97
年度毒偵字第8967號），被告就被訴事實為有罪之陳述，經告知
簡式審判程序之旨，並聽取當事人之意見後，本院裁定進行簡式
審判程序，茲判決如下：
    主  文
甲○○施用第二級毒品，累犯，處有期徒刑捌月。扣案之第二級
毒品甲基安非他命驗餘淨重零點零伍壹捌公克沒收銷燬，包裝上
開甲基安非他命之外包裝袋壹只及吸食器壹組，均沒收。
    事實及理由
一、犯罪事實：
(一)甲○○前於民國92年間，因施用第二級毒品案件，經本院以
    92年度毒聲字第1704號裁定送勒戒處所觀察、勒戒後，認無
    繼續施用之傾向，於92年7 月21日執行完畢釋放出所，並經
    臺灣板橋地方法院檢察署檢察官以92年度毒偵字第1729號、
    第2185號為不起訴處分確定；旋於上開觀察勒戒釋放後5 年
    內之92年間，再因施用第二級毒品案件，經本院以92年度毒
    聲字第3004號裁定送勒戒處所觀察、勒戒，因有繼續施用毒
    品之傾向，復經本院以92年度毒聲字第3885號裁定令入戒治
    處所施以強制戒治，嗣因93年1 月9 日因法律修正而釋放出
    所，並經本院以93年度簡字第375 號簡易判決判處有期徒刑
    5 月，如易科罰金，以銀元300 元折算1 日確定，於93年4
    月6 日以易科罰金執行完畢；復因施用第二級毒品案件，經
    本院以95年度簡字第1171號簡易判決判處有期徒刑6 月，如
    易科罰金，以銀元300 元折算1 日確定，並於95年5 月22日
    以易科罰金執行完畢（於本案均構成累犯）。另於97年9 月
    間，復因施用第一級及第二級毒品案件，經本院以97年度訴
    字第4780號判決分別判處有期徒刑8 月、4 月，應執行有期
    徒刑10月，經提起上訴後，由臺灣高等法院以98年度上訴字
    第252 號判決駁回上訴確定在案；於97年10月間，因施用第
    二級毒品，經本院以98年度易字第357 號判決判處有期徒刑
    7 月在案。
(二)詎甲○○仍不知悔改，明知甲基安非他命為毒品危害防制條
    例第2 條第2 項第2 款所規定之第二級毒品，依法不得施用
    、持有，竟基於施用第二級毒品甲基安非他命之犯意，於97
    年11月2 日某時，在其位於臺北縣土城市○○街78號住處，
    以將甲基安非他命放入自製吸食器內以火燒烤吸食其生成煙
    霧方式，施用第二級毒品甲基安非他命乙次。嗣於翌（3 ）
    日凌晨5 時20分許，在上址2 樓為警查獲，並當場扣得甲○
    ○所有之第二級毒品甲基安非他命1 包（驗餘淨重0.0518公
    克）及其供施用第二級毒品甲基安非他命所用之吸食器1 組
    ，經甲○○同意後採尿送驗，其結果呈甲基安非他命類陽性
    反應，因而查知上情。
(三)案經臺北縣政府警察局土城分局報告臺灣板橋地方法院檢察
    署檢察官偵查起訴，經本院改行簡式審判程序審理。
二、證據：
(一)被告甲○○於警詢、偵查及本院訊問、審理時之自白。
(二)臺北縣政府警察局土城分局偵辦毒品案尿液編號及姓名對照
    表、台灣檢驗科技股份有限公司97年11月19日CH/2008/B010
    6 號濫用藥物檢驗報告各乙紙。
(三)扣案之第二級毒品甲基安非他命1 包（驗餘淨重0.0518公克
    ）及吸食器1 組。
(四)交通部民用航空局航空醫務中心97年11月25日航藥鑑字第09
    75922號鑑定書乙紙。
(五)臺北縣政府警察局土城分局扣押物品目錄表乙紙、查獲毒品
    及器具照片3幀。
三、按施用第二級毒品為犯罪行為，毒品危害防制條例第10條定
    有處罰明文。故施用第二級毒品者，依前揭規定本應科以刑
    罰。惟基於刑事政策，對合於一定條件之施用者，則依同條
    例第20條、第23條之規定，施以觀察、勒戒及強制戒治之保
    安處分。又毒品危害防制條例於92年7 月9 日修正公布，自
    93年1 月9 日施行，其中第20條、第23條將施用毒品之刑事
    處遇程序，區分為「初犯」及「五年內再犯」、「五年後再
    犯」。依其立法理由之說明：「初犯」，經觀察、勒戒或強
    制戒治後，應為不起訴處分或不付審理之裁定；經觀察、勒
    戒或強制戒治執行完畢釋放後，「五年內再犯」者，因其再
    犯率甚高，原實施之觀察、勒戒及強制戒治既已無法收其實
    效，爰依法追訴或裁定交付審理。至於經觀察、勒戒或強制
    戒治執行完畢釋放後，「五年後再犯」者，前所實施之觀察
    、勒戒或強制戒治已足以遮斷其施用毒品之毒癮，為期自新
    及協助其斷除毒癮，仍適用「初犯」規定，先經觀察、勒戒
    或強制戒治之程序。從而依修正後之規定，僅限於「初犯」
    及「五年後再犯」二種情形，始應先經觀察、勒戒或強制戒
    治程序。倘被告於五年內已再犯，經依法追訴處罰，縱其第
    三次（或第三次以上）再度施用毒品之時間，在初犯經觀察
    、勒戒或強制戒治執行完畢釋放五年以後，已不合於「五年
    後再犯」之規定，且因已於「五年內再犯」，顯見其再犯率
    甚高，原實施觀察、勒戒或強制戒治，已無法收其實效，即
    應依該條例第十條處罰。至於第三次（或第三次以上）施用
    毒品之時間，是否宜有期間限制？以多久為適宜？則分屬刑
    事政策、專門醫學之範圍，非審判機關所能決定，有待循立
    法途徑解決（最高法院97年第5 次刑事庭會議決定要旨可參
    ）。查被告有如事實及理由欄一（一）所示之觀察勒戒執行
    完畢及於該觀察勒戒執行完畢5 年內再犯施用毒品，經本院
    分別判處罪刑確定等情，有臺灣高等法院被告前案紀錄表乙
    份在卷可稽，被告既曾於觀察勒戒執行完畢釋放後「5 年內
    再犯」施用毒品犯行，且經法院判處罪刑確定，又犯本案施
    用第二級毒品之犯行，自非屬毒品危害防制條第20條第3 項
    所定「5 年後再犯」之情形。是被告於5 年後再犯本案施用
    第二級毒品之罪，事證明確，應依法論科。
四、查甲基安非他命係毒品危害防制條例第2 條第2 項第2 款所
    明定之第二級毒品，不得非法持有、施用。核被告甲○○所
    為，係犯毒品危害防制條例第10條第2 項之施用第二級毒品
    罪。又被告施用第二級毒品前、後之持有第二級毒品犯行，
    為其施用之高度行為所吸收，不另論罪。又被告有事實及理
    由欄一（一）所載之犯罪、科刑暨刑之執行完畢紀錄，有前
    開臺灣高等法院被告前案紀錄表乙份在卷可按，其於有期徒
    刑之執行完畢後5 年內，故意再犯本件有期徒刑以上之罪，
    為累犯，應依刑法第47條第1 項規定加重其刑。爰審酌被告
    曾因施用毒品犯行，經觀察勒戒之寬典，應知所惕勵，當知
    悉施用毒品之危害及其違法性，且已有多次施用毒品之前科
    ，詎其仍因自制力薄弱，並漠視法令禁制，猶再犯本案，顯
    不知悛悔，應嚴予非難，兼衡被告於犯後能坦承犯行，而其
    施用毒品行為於本質上係屬自我戕害行為，反社會性之程度
    應屬較低，暨被告罹患有情感型精神分裂症，有衛生署桃園
    療養院診斷證明書乙紙在卷可按等一切情狀，量處如主文所
    示之刑，以資懲儆。扣案之第二級毒品甲基安非他命1 包（
    驗餘淨重0.0518公克），係第二級毒品，不問屬於犯人與否
    ，應依毒品危害防制條例第18條第1 項前段規定宣告沒收銷
    燬之。至包裝上開甲基安非他命之外包裝袋1 只（係用於包
    裹甲基安非他命，防止其裸露、潮濕，便於攜帶施用，並非
    不可分離）、吸食器1 組等物，均係被告所有供其施用第二
    級毒品所用之物，業據被告於本院訊問時供承在卷（詳本院
    卷第60頁背面），爰併依刑法第38條第1 項第2 款之規定宣
    告沒收。
據上論斷，應依刑事訴訟法第273 條之1 第1 項、第299 條第1
項前段、第310 條之2 、第454 條第1 項，毒品危害防制條例第
10條第2 項、第18條第1 項前段，刑法第11條、第47條第1 項、
第38條第1 項第2 款，判決如主文。
本案經檢察官吳宗光到庭執行職務。
中    華    民    國    98    年    4     月    20    日
                          刑事第十三庭法官  鄭燕璘
以上正本證明與原本無異。
如不服本判決，應於判決送達後10日內，向本院提出上訴書狀，
且上訴書狀應敘述具體理由，而上訴書狀未敘述上訴理由者，應
於上訴期間（即自收受判決書之翌日起算10日）屆滿後20日內補
提理由書。「切勿逕送上級法院」。
中    華    民    國    98    年     4    月    20    日
                                    書記官  陳筱惠
附錄本案論罪科刑法條全文：
毒品危害防制條例第10條：
施用第一級毒品者，處6 月以上5 年以下有期徒刑。
施用第二級毒品者，處3 年以下有期徒刑。


司法院資訊處製作；財團法人民間司法改革基金會備份。
